【裁判字號】    97,訴,1855
【裁判日期】    970915
【裁判案由】    損害賠償
【裁判全文】
臺灣臺中地方法院民事判決              97年度訴字第1855號
原      告  百將公寓大廈管理維護實業有限公司
法定代理人  甲○○
訴訟代理人  郭福三律師
被      告  乙○原名唐一偉）.
被      告  丁○○
上列當事人間請求損害賠償事件，本院於民國97年9月1日言詞辯
論終結，判決如下：
    主      文
原告之訴及假執行之聲請均駁回。
訴訟費用由原告負擔。
    事實及理由
一、原告主張略以：被告唐一偉、丁○○係訴外人丙○○任職原
    告公司之人事保證人，與原告公司訂有保證契約，契約除明
    示對原告公司各負全部賠償責任外，尚自願放棄先訴抗辯權
    ，而系爭人事保證契約未定期限，且係89年5 月5 日民法修
    正前簽訂，無從溯及適用民法第756 條之3 第1 項人事保證
    間不得逾3 年之規定，被告既未通知終止契約，即仍具保證
    效力。茲因丙○○任職期間有侵占公款等損害公司計新臺幣
    （下同）1,084,166 元之金錢利益及商譽，迭經臺灣臺中地
    方法院檢察署起訴、臺灣臺中地方法院刑事判決及台灣台中
    地方法院民事判決確定在案，被保證人丙○○之侵權責任已
    經法院判決確定在案，被告等依法應負連帶保證契約責任等
    語。並聲明：被告應連帶給付原告1,084,166 元，及自民國
    97年5 月6 日起至清償日止，按年息5%計算之利息，並願供
    擔保請准宣告假執行。
二、被告抗辯略以：原告所出示之人事保證契約書，係被告唐一
    偉與丁○○於87年元月為丙○○新進入原告公司任職保全時
    所簽訂，迄今已逾十年，期間經歷丙○○之人事升遷，及原
    告公司數次搬遷，原告均未聯絡獲通知被告前往更換新約或
    續約，依民法第756 之3 條及民法債編施行法第35條規定，
    該人事保證契約已無法律效力等語。並聲明：駁回原告之訴
    。
三、得心證之理由：
  (一)按人事保證者，謂當事人約定，一方於他方之受僱人將來因
    職務上之行為而應對他方為損害賠償時，由其代負賠償責任
    之契約，民法第756條之1分別定有明文。再按人事保證約定
    之期間，不得逾3 年，逾3 年者，縮短為3 年。人事保證未
    定期間者，自成立之日起有效期間為3 年。上開規定於民法
    債編修正施行前成立之人事保證，亦適用之。88年4 月21日
    修正公布，89年5 月5 日施行之民法第756 條之3 第1 項、
    第3 項及民法債編施行法第35條分別定有明文。民法債編修
    正施行前成立之人事保證，其約定之保證期間逾3 年或未定
    期間者，當事人依原來法律之規定，正當信賴其約定為有效
    而生之利益，應予以適當之保障；在修正施行前如已有保證
    人應負保證責任之事由發生，保證人之賠償責任即告確定，
    固不因上開修正規定之施行，而使其溯及的歸於消滅。然民
    法債編修正施行前成立之人事保證，應解為定有期間而於修
    正施行後殘餘期間未逾3 年者，依其約定，逾3 年者，縮短
    為3 年；至未定期間者，則自修正施行之日起，其有效期間
    為3 年，以符信賴保護原則，並維法秩序之安定（最高法院
    93年度台上字第6 號、93年度台上字第185 號民事判決意旨
    參照，同院95年度台上字第277 號民事判決則謂：「…民法
    債編修正施行前成立之人事保證，雖未定期間而於新法施行
    前成立已滿三年，契約應自成立之日起至新法施行之日始失
    其效力。」）。
  (二)查系爭人事保證契約，係被告2 人於87年元月間，因訴外人
    丙○○任職於原告公司所訂立，此為兩造所不爭執，而其內
    容載明：「保證書人唐一偉、丁○○今保證丙○○在貴公司
    （即原告）工作期間，如有言行不當，虧欠銀錢，損壞公司
    物件破壞公司信譽或其他等不良行為時，均由鋪保商號或個
    人保證人負責處理或全部賠償，並自願放棄先訴抗辯權。」
    ，自屬民法第756 條之1 所稱「當事人約定，一方於他方之
    受僱人將來因職務上之行為而應對他方為損害賠償時，由其
    代負賠償責任」之人事保證契約。又其民法債編修正施行前
    成立之人事保證，復未定保證期間，依上開說明，應自修正
    施行之日89年5 月5 日起，其有效期間為3 年，至遲至92年
    5 月5 日，已因期間屆滿而消滅。原告主張債務人丙○○任
    職期間侵占公款，致其受有合計1,084,166 元之損害云云，
    依其提出之本院97年中簡字第1281號刑事判決及97年度訴字
    第1260號民事判決，丙○○係自95年5 月9 日起至97年2 月
    止，利用其職務上掌管之美學社區、曉明社區銀行存摺，將
    其收取之上開社區住戶管理費侵占供為己用，即丙○○應對
    原告負損害賠償之職務上行為，並非發生於被告2 人應負人
    事保證責任期間，故被告2 人自無須對此代負賠償責任。
  (三)綜上所述，原告依據人事保證之法律關係，請求被告2 人連
    帶賠償原告之損害，為無理由，應予駁回。原告既受敗訴判
    決，其假執行之聲請即失所依據，應併予駁回。
四、訴訟費用負擔之依據：民事訴訟法第78條。
中    華    民    國    97    年    9     月    15    日
                  民事第三庭    法  官  林慧貞
正本係照原本作成。
如對本判決上訴，須於判決送達後20日內向本院提出上訴狀。
中    華    民    國    97    年     9    月    15    日
                                書記官


司法院資訊處製作；財團法人民間司法改革基金會備份。
